臺灣臺北地方法院民事裁定  
111年度聲字第255號
異  議  人  黃亞麗  
            陳錦萱  
            周再發  
相  對  人  數位瑞崎科技股份有限公司

臨時管理人  方鳴濤律師

上列異議人對於本院提存所於民國111年2月22日（109）取智字
第2446號函聲明異議，本院裁定如下：
    主  文
異議駁回。
    理  由
一、本件異議意旨略以：異議人周再發原為相對人（原名為新采
    國際開發股份有限公司）之法定代理人，異議人黃亞麗、陳
    錦萱分別為相對人監察人、董事，因相對人臨時管理人方鳴
    濤律師係由虛偽不實之第三人傑克米亞有限公司聲請選任，
    故該選任不合法，方鳴濤律師不能擔任相對人之法定代理人
    ，本院95年度存字第205號清償提存事件（下稱系爭清償提
    存）之受取條件未成就，爰聲明異議等語。
二、按關係人對於提存所之處分，得於處分通知書送達關係人翌
    日起10日之不變期間內，提出異議；提存所認前項異議有理
    由時，應於10日內變更原處分，並將通知書送達關係人；認
    異議無理由時，應於10日內添具意見書，送請法院裁定之，
    提存法第24條第1、2項分別定有明文。次按，法院認異議為
    有理由時，應以裁定命提存所為適當之處分，認異議為無理
    由時，應駁回之；對於法院之裁定，得為抗告。但不得再抗
    告，提存法第25條第1、3項亦有明文。另按，關於本章（公
    法上金錢給付義務之執行）之執行，除本法另有規定外，準
    用強制執行法之規定，行政執行法第26條規定甚明。再按，
    就債務人對於第三人之金錢債權為執行時，執行法院應發扣
    押命令禁止債務人收取或為其他處分，並禁止第三人向債務
    人清償；前項情形，執行法院得詢問債權人意見，以命令許
    債權人收取，或將該債權移轉於債權人。如認為適當時，得
    命第三人向執行法院支付轉給債權人，強制執行法第115條
    第1、2項設有規範。
三、查：
㈠、本院提存所民國111年2月22日（109）取智字第2446號函（下
    稱系爭函文）分別於111年3月4日、同年月25日對周再發、
    陳錦萱為寄存送達，於同年3月23日對黃亞麗為補充送達，
    有本院送達證書3紙為憑，依上開規定，周再發、陳錦萱、
    黃亞麗分別至遲應於同年3月14日、同年4月4日、同年4月2
    日提出異議。異議人於111年3月31日聲明異議，有民事聲明
    異議狀上本院提存所收文戳章為憑（見本院卷第7頁），堪
    認周再發所提異議已逾法定不變期間，其異議自不合法，應
    予駁回；至於陳錦萱、黃亞麗則於法定不變期間內異議，要
    屬合法。
㈡、又第三人松崗數位文創股份有限公司（原名為文魁資訊股份
    有限公司）前於95年1月10日為相對人清償提存，並附有受
    取提存物之條件，經本院提存所准許系爭清償提存，嗣臺北
    分署於105年12月16日核發北執戊102年營所稅執特專字第66
    403號扣押命令，禁止相對人對於上開提存物於新臺幣（下
    同）63,366,799元範圍內收取債權；臺北分署再於109年12
    月7日就系爭清償提存之提存物現金6,777,825元及其利息，
    向本院提存所核發北執戊102年營所稅執特專字第00000000
    號收取命令（下稱系爭收取命令），復於111年2月16日以北
    執戊102年營所稅執特專字第00000000號函，更正系爭收取
    命令之金額為6,778,250元及其利息等情，有提存書、上開
    臺北分署執行命令、函文各1份可參（見本院95年度存字第2
    05號提存卷宗㈠第2頁正反面、本院109年度取字第2446號提
    存卷宗），堪認臺北分署係以執行機關之地位，就相對人對
    於本院提存所之金錢債權，先後對本院提存所核發扣押命令
    、收取命令，本院提存所則居於第三人之地位甚明。
㈢、復按，第三人不承認債務人之債權或其他財產權之存在，或
    於數額有爭議或有其他得對抗債務人請求之事由時，應於接
    受執行法院命令後10日內，提出書狀，向執行法院聲明異議
    ；第三人不於前項期間內聲明異議，亦未依執行法院命令，
    將金錢支付債權人，或將金錢、動產或不動產支付或交付執
    行法院時，執行法院得因債權人之聲請，逕向該第三人為強
    制執行；對於前項執行，第三人得以第1項規定之事由，提
    起異議之訴，強制執行法第119條第1至3項亦有明文。本院
    提存所既為系爭收取命令之第三人，其如不承認相對人之債
    權、對於是否符合系爭清償提存之條件有所爭執，即應依前
    述行政執行法第26條準用強制執行法第119條第1、2項規定
    辦理。
㈣、本院提存所以系爭函文准許臺北分署聲請領取系爭清償提存
    事件之提存物6,778,250元及其利息，說明一載明係依據臺
    北分署系爭扣押命令、系爭收取命令辦理，說明三記載提存
    法第24條第1項規定，以及本件准予取回之處分，應俟關係
    人得異議之其間經過後，始得確定等語（見本院109年度取
    字第2446號提存卷宗），異議人則於111年3月31日對系爭函
    文聲明異議，該異議是否合法，端視系爭函文是否為提存法
    第24條第1項之「處分」。參以提存所係法律明定設於法院
    體系之組織，承辦之業務為提存事務（參提存法第1條第1項
    、第2條），非屬司法權核心之審判業務，其所為處分係針
    對公法上具體事件，且對外發生規制效果，性質上屬於司法
    行政所為之行政處分，惟提存法就該處分特別明定其救濟程
    序（異議、抗告），未適用行政爭訟程序，足見提存所之處
    分屬於廣義之司法行政處分。
㈤、而觀諸系爭函文內容，固載明准許臺北分署領取提存物，惟
    系爭函文是否使用准駁用語、有無記載所憑條文依據、教示
    條款，不妨礙本院依行政程序法第92條第1項規定，對於系
    爭函文是否為「司法行政處分」之認定。審之臺北分署係立
    於執行機關之地位對本院提存所核發收取命令，本院提存所
    對系爭收取命令僅得向臺北分署聲明異議或將提存物支付臺
    北分署，均已詳述如前，堪認本院提存所所為系爭函文並無
    變更、消滅系爭收取命令之效力，本院提存所亦無從作成處
    分對抗臺北分署（反而臺北分署得依第119條第2項規定，因
    債權人之聲請，逕向本院提存所為強制執行），故本院提存
    所所為系爭函文，充其量僅係通知臺北分署得領取提存物，
    性質上屬觀念通知，並非司法行政處分，且不因系爭函文同
    時副知異議人及記載提存法之救濟程序，即更易系爭函文之
    定性。
四、綜上所述，周再發所提異議已逾不變期間，要非合法；又系
    爭函文未對外發生一定法律效果，非司法行政處分，異議人
    不得依提存法第24條第1項規定對系爭函文提出異議。是異
    議人對系爭函文提出異議，於法未合，應予駁回。
五、依提存法第25條第1項規定，裁定如主文。
中　　華　　民　　國　　111 　年　　9 　　月　　5 　　日
                  民事第八庭    法  官  吳佳樺
以上正本係照原本作成。
如對本裁定抗告，須於裁定送達後10日內向本院提出抗告狀，並
繳納抗告費新臺幣1,000元。
中　　華　　民　　國　　111 　年　　9 　　月　　5 　　日
                                書記官  黃湘茹